【裁判字號】    97,易,1017
【裁判日期】    971017
【裁判案由】    偽造文書
【裁判全文】
臺灣高雄地方法院刑事判決              97年度易字第1017號
公  訴  人  臺灣高雄地方法院檢察署檢察官
被      告  甲○○
上列被告因偽造文書案件，經檢察官提起公訴（96年度偵字第33
331 號），本院判決如下：
    主  文
甲○○犯行使偽造特種文書罪，處有期徒刑陸月，如易科罰金，
以新台幣壹仟元折算壹日，減為有期徒刑參月，如易科罰金，以
新台幣壹仟元折算壹日。扣案如附表所示之檢驗卡玖張均沒收。
    事  實
一、甲○○係址設高雄市○○區○○路119 號偉台煤氣行之負責
    人，平日負責處理該煤氣行內液化石油氣（下稱桶裝瓦斯）
    鋼瓶之配送與送驗等業務，其知悉桶裝瓦斯之鋼瓶應由合格
    驗瓶廠檢驗，或委由桶裝瓦斯分裝場代送至合格驗瓶廠檢驗
    ，且經檢驗合格者，驗瓶廠會針對各該鋼瓶釘鑲各1 張檢驗
    卡載記「定期檢驗日期」、「下次檢驗期限」等字樣，而表
    彰該鋼瓶業經檢驗合格，且迄於下次應檢驗期限前，該鋼瓶
    之使用安全無虞之意，竟為節省經營成本之驗瓶費用，而基
    於行使偽造、變造特種文書之犯意，明知其於不詳客戶處回
    收共9 只鋼瓶上所鑲釘之檢驗卡分別係出於無權利人之偽造
    或變造（鋼瓶檢驗卡編號及檢驗卡遭偽造、變造之情事，詳
    如附表所示），仍於民國95年底起至96年4 月20日止回收鋼
    瓶以前之相當期間（約為1 週至3 個月間），委由不知情之
    員工，以未裝填完成之空鋼瓶先送分裝場灌氣、裝填完成之
    鋼瓶則交由客戶使用之循環利用方式，接續將該鑲釘有偽造
    、變造檢驗卡之桶裝瓦斯，銷售予不特定消費者使用而行使
    之，足以生損害於消防主管機關對桶裝瓦斯之安全管理、驗
    瓶廠對桶裝瓦斯驗瓶之正確性，以及購買桶裝瓦斯民眾之安
    全。嗣高雄市政府消防局大昌分隊員警於96年5 月10日下午
    6 時30分許，至上址進行查察，發覺如附表所示之檢驗卡有
    異，遂將之檢送財團法人消費安全中心基金會鑑定，結果確
    屬偽造、變造，因而查獲，並扣得上開甲○○所有供行使偽
    造、變造特種文書所用之檢驗卡9 張。
二、案經高雄市政府警察局三民第二分局報請台灣高雄地方法院
    檢察署檢察官偵查起訴。
    理  由
壹、程序部分：
    按被告以外之人於審判外之言詞或書面陳述，除法律有規定
    者外，不得作為證據。又被告以外之人於審判外之陳述，雖
    不符刑事訴訟法第159 條之1 至第159 條之4 之規定，而經
    當事人於審判程序同意作為證據，法院審酌該言詞陳述或書
    面陳述作成時之情況，認為適當者，亦得為證據；當事人、
    代理人或辯護人於法院調查證據時，知有刑事訴訟法第159
    條第1 項不得為證據之情形，而未於言詞辯論終結前聲明異
    議者，視為有前項之同意，刑事訴訟法第159 條之1 、第15
    9 條之5 第1 項、第2 項分別定有明文。經查，本案相關之
    供述或非供述證據，並無顯不可信之情況，檢察官及被告於
    本院準備及審理程序中對本案之供述、非供述證據均表示無
    意見而同意作為證據，本院審酌各該證據作成之狀況，亦認
    為適當，依前揭規定，本案相關之供述、非供述證據，均有
    證據能力。
貳、實體部分：
一、上開事實，業據被告甲○○於本院審理時坦承不諱（本院卷
    (二)第17至18頁），核與證人即其夫李民考於偵查中證述之情
    節相符（偵查卷第12頁），並有財團法人消防安全中心基金
    會96年6 月14日消危字第960135號函及鑑定結果表、高雄市
    政府消防局北區大隊第二中隊大昌分隊取締家用液化石油氣
    預期鋼瓶查處清冊、現場查獲偽造瓦斯鋼瓶檢驗卡清冊及同
    意會封清冊、同意保管清冊各1 份存卷可憑（警卷第1 至23
    頁），以及如附表所示檢驗卡9 張扣案可證，足認被告之自
    白與事實相符，堪以信實。綜上所述，被告行使如附表所示
    偽造、變造之檢驗卡，足以生損害於公眾及他人，罪證明確
    ，犯行堪以認定，應予依法論科。
二、按瓦斯鋼瓶檢驗廠所核發合格檢驗卡之目的，在於確保該送
    驗瓦斯鋼瓶於一定期限內（因桶裝瓦斯含量有限，用罄後回
    收頻繁，通常期間不長）鋼瓶結構本身之安全，並表彰鋼瓶
    製造廠商對瓦斯鋼瓶已經檢驗合格，及消防主管單位對瓦斯
    鋼瓶安全管理之正確性，自屬刑法第212 條之特種文書。是
    核被告所為，係犯刑法第216 條、第212 條之行使偽造特種
    文書罪、行使變造特種文書罪。被告利用不知情之員工行使
    偽造、變造之檢驗卡，為間接正犯。又被告經營偉台煤氣行
    ，以檢驗、配送桶裝瓦斯為業，其自95年底至96年4 月20日
    前回收鋼瓶前之相當期間（通常為回收前約1 週至3 個月間
    ），先後各多次行使偽造、變造特種文書犯行，係基於同一
    決意而為之數個舉動，且時間密切相近、所侵害法益相同，
    依一般社會健全之觀念，難以強行分開，要屬接續犯之實質
    上一罪，應各予包括一罪之評價。被告上開行使偽造特種文
    書、行使變造特種文書2 犯行，應為上開一接續行為而觸犯
    數罪名，為想像競合犯，依刑法第55條前段，應從一罪質較
    重之行使偽造特種文書罪處斷。爰審酌被告以經營瓦斯行、
    配送桶裝瓦斯為業，為節省驗瓶費用及時間，明知附表所示
    檢驗卡9 張係屬偽造、變造之物，仍鑲釘於鋼瓶上加以營業
    使用，有害消防主管單位、驗瓶廠商檢驗公信之正確性，並
    損害購買桶裝瓦斯民眾之安全，行為誠屬不該，惟念犯後坦
    承犯行，態度尚可等一切情狀，量處如主文所示之刑，並於
    考量被告年齡、學歷、家庭經濟狀況及職業後，諭知以新台
    幣1,000 元折算1 日之易科罰金折算標準。再者，被告犯罪
    時間係於96年4 月24以前，且所犯之罪核與中華民國九十六
    年罪犯減刑條例第2 條第1 項之規定相符，復無同條例第3
    條之除外情事存在，自應依該條例第2 條第1 項第3 款、第
    7 條之規定，減其宣告刑二分之一，並諭知同前之易科罰金
    折算標準。扣案如附表所示偽造、變造之檢驗卡9 張，係被
    告所有，供本件犯罪所用之物，業據被告自承在卷（本院卷
    (二)第18頁），爰依刑法第38條第1 項第2 款規定宣告沒收；
    至警方於查獲時另扣得編號AE 00000000 號檢驗卡1 張，經
    鑑定結果並無偽造或變造之情，業已檢還被告乙節，有高雄
    市政府消防局96年6 月26日高市消防預字第0960009126號函
    文存卷可憑（偵查卷第14頁），本院自不得予以沒收，附此
    敘明。
據上論斷，應依刑事訴訟法第299 條第1 項前段，刑法第216 條
、第212 條、第55條前段、第41條第1 項前段、第38條第1 項第
2 款，刑法施行法第1 條之1 ，中華民國九十六年罪犯減刑條例
第2 條第1 項、第7 條，判決如主文。
本案經檢察官周天畏到庭執行職務。
中    華    民    國    97    年    10    月    17    日
                    刑事第四庭  法  官  莊珮君
以上正本證明與原本無異。
如不服本判決，應於判決送達後10日內，向本院提出上訴狀。
                                書記官  秦富潔
中    華    民    國    97    年    10    月    17    日
附表：（扣案偽造、變造檢驗卡明細）
┌──┬─────┬─────┬────────────┐
│編號│鋼瓶編號  │檢驗卡編號│檢驗卡鑑定結果          │
├──┼─────┼─────┼────────────┤
│1   │590507    │KA（不詳）│偽造（此檢驗卡係由經濟部│
│    │          │          │及行政院國軍退除役官兵輔│
│    │          │          │導委員會液化石油氣供應處│
│    │          │          │核發，其所載定期檢驗日期│
│    │          │          │為92年2 月24日，因89年6 │
│    │          │          │月後容器經檢驗合格者均應│
│    │          │          │使用內政部消防署核發之合│
│    │          │          │格標示，故可確認該合格標│
│    │          │          │示係偽造）              │
├──┼─────┼─────┼────────────┤
│2   │000000000 │KA（不詳）│偽造（此檢驗卡係由經濟部│
│    │          │          │及行政院國軍退除役官兵輔│
│    │          │          │導委員會液化石油氣供應處│
│    │          │          │核發，其所載定期檢驗日期│
│    │          │          │為92年5 月5 日，因89年6 │
│    │          │          │月後容器經檢驗合格者均應│
│    │          │          │使用內政部消防署核發之合│
│    │          │          │格標示，故可確認該合格標│
│    │          │          │示係偽造）              │
├──┼─────┼─────┼────────────┤
│3   │000000000 │KA（不詳）│偽造（此檢驗卡係由經濟部│
│    │          │          │及行政院國軍退除役官兵輔│
│    │          │          │導委員會液化石油氣供應處│
│    │          │          │核發，其所載定期檢驗日期│
│    │          │          │為92年5 月5 日，因89年6 │
│    │          │          │月後容器經檢驗合格者均應│
│    │          │          │使用內政部消防署核發之合│
│    │          │          │格標示，故可確認該合格標│
│    │          │          │示係偽造）              │
├──┼─────┼─────┼────────────┤
│4   │584950    │AC00000000│偽造（其上無雷射標籤及檢│
│    │          │          │驗卡用掃描器掃描，一般用│
│    │          │          │紙列印，可確認係屬偽卡）│
├──┼─────┼─────┼────────────┤
│5   │601122    │0000000   │偽造（經洽鉦昌鐵工業有限│
│    │          │          │公司，該公司於92年1 月份│
│    │          │          │止生產數量已達757400只，│
│    │          │          │但本檢驗卡記載之鋼瓶號碼│
│    │          │          │為601122，且耐壓試驗日期│
│    │          │          │為92年4 月13日，故可確認│
│    │          │          │係屬偽造）              │
├──┼─────┼─────┼────────────┤
│6   │224769    │AA00000000│變造（其上「下次檢驗期限│
│    │          │          │」、「定期檢驗日期」有明│
│    │          │          │顯塗改痕跡）            │
├──┼─────┼─────┼────────────┤
│7   │529069    │AB00000000│變造（其上「下次檢驗期限│
│    │          │          │」、「定期檢驗日期」有明│
│    │          │          │顯塗改痕跡）            │
├──┼─────┼─────┼────────────┤
│8   │930813    │AD00000000│變造（其上「下次檢驗期限│
│    │          │          │」有明顯塗改痕跡）      │
├──┼─────┼─────┼────────────┤
│9   │350734    │AE00000000│變造（其上「下次檢驗期限│
│    │          │          │」有明顯塗改痕跡）      │
└──┴─────┴─────┴────────────┘
附錄本判決論罪之法條：
刑法第212 條
偽造、變造護照、旅券、免許證、特許證及關於品行、能力服務
或其他相類之證書、介紹書，足以生損害於公眾或他人者，處1
年以下有期徒刑、拘役或3 百元以下罰金。
刑法第216 條
行使第210 條至第215 條之文書者，依偽造、變造文書或登載不
實事項或使登載不實事項之規定處斷。


司法院資訊處製作；財團法人民間司法改革基金會備份。
